【裁判字號】    96,交易,795
【裁判日期】    970201
【裁判案由】    過失致死
【裁判全文】
臺灣臺北地方法院刑事判決             96年度交易字第795號
公  訴  人  臺灣臺北地方法院檢察署檢察官
被      告  甲○○
選任辯護人  董子祺律師
            黃文玲律師
上列被告因過失致死案件，經檢察官提起公訴（96年度偵字第19
051號），本院判決如下：
    主  文
甲○○因過失致人於死，處有期徒刑參月，如易科罰金，以新台
幣壹仟元折算壹日。緩刑貳年。
    事  實
一、甲○○於民國96年8月30日，騎乘車牌K5L-062號重型機車，
    沿單行道即臺北市○○街第一車道由南往北方向行駛，於同
    日上午9 時30分許，行經同市區路段○○○街口時，原應注
    意車前狀況，隨時採取必要之安全措施，並應注意行經行人
    穿越道有行人穿越時，應暫停讓行人先行通過，而依當時天
    候晴、日間自然光線、路面乾燥、視距良好並無障礙物之情
    形，並無不能注意之情況，竟疏未注意及此，適有闖紅燈之
    行人林聖慧（年已86歲），於該路口行人穿越道由東往西方
    向穿越道路，甲○○雖在未通過內江街時，已見到林聖慧，
    仍因未及時採取必要措施，猶豫要向左或向右，煞車不及而
    直接撞擊林聖慧身體左側，致林聖慧受有頭部外傷、兩側急
    性硬腦膜下出血、腦挫傷併腦幹壓迫，臉部、鼻部挫傷併口
    鼻大量出血，左前臂、右小腿挫傷之傷害，林聖慧經送醫急
    救後，因急救無效而於同日下午8時9分許（起訴書誤載為13
    時29分）死亡。
二、案經臺北市政府警察局萬華分局報告臺灣臺北地方法院檢察
    署檢察官偵查起訴。
    理  由
一、程序事項：
    本件被告甲○○對於檢察官起訴書證據清單所提人證、物證
    之證據能力均不加以爭執，則該等證據自有證據能力，合先
    敘明。
二、認定犯罪事實之證據：
  (一)上述事實，業據被告於警詢、偵訊及本院審理時均坦承不諱
    ，其於警詢、偵訊時並分別供承：「我車沿昆明街南向北行
    駛第一車道至肇事路口，當時號誌為綠燈，所以我車自行進
    入路口，此時我看見行人由西向東步行闖紅燈穿越行人穿越
    道，當時我有向左閃避，並且我有大叫及煞車，但我無法確
    定他是否會停下，結果他沒有停下，也沒有任何反應，以致
    我前車頭撞上行人左側身體而肇事。我是在大約5 公尺前看
    見行人，我有大叫並且煞車」（偵卷第26頁）、「當時我從
    昆明街南向北行駛，突然看到前方有老人家，尚未到內江街
    我就看到老人正在穿越馬路，我有大叫且緊急煞車，我有閃
    躲，但因老人家在中央，我不知往右或左閃，結果我往左，
    我還是撞倒老人家左側」（相驗卷第46、47頁）。
  (二)證人即當時在內江街路口停止線後方停等紅燈而目睹肇事經
    過之機車駕駛涂敏男，於偵訊時結證稱：「我當時騎在內江
    街要往敦化南路方向，當時我要前進的方向是紅燈，我停在
    停止線的後方，我的前方沒有車輛，約剩10幾秒時我看到我
    的右前方有一輛機車，她是從右向左行駛在昆明街上，我看
    到的時候，她已經超越她行向的停止線，要往中間行駛，此
    時我有聽到女生的大叫聲，但我不能確定是不是機車騎士叫
    的，所以是在停止線附近就大叫了，然後我有看到機車騎士
    的後輪有類似煞車的打滑現象，我就順著往左邊看，就看到
    有一位老先生面向我的方向、闖紅燈走在斑馬線上走過來，
    我就看到機車直接撞上老先生，而老先生是沒有防備的，就
    直接倒下去了」（偵卷第55頁），核與其在警詢時證稱之情
    節相符（偵卷第28、43、44頁）。
  (三)證人即當時駕車行駛於被告後方而目睹肇事經過之機車駕駛
    郭雅芸，業於警詢時供稱：「96年8月30日9時30分許我駕駛
    輕機車VUA-299 號車，沿昆明街南往北行駛至肇事路口時號
    誌為綠燈（內江街單行道西向東為紅燈），我是跟在肇事機
    車的後方約10多公尺處同方向行駛，親眼看見一行人由內江
    街北側由東向西（我的左前方）行走行人穿越道，欲穿越馬
    路（當時行人已超越行人穿越道一半），看見一輛機車煞車
    不及後就撞上行人，致行人倒地而肇事。當時行人方向係紅
    燈，機車係綠燈。當時機車時速多少我不知道，但我覺得並
    不快。當時車流量少，天氣晴朗、視線良好，我的前方無障
    礙物」（偵卷第48頁）。
  (四)由道路交通事故現場圖及現場照片（偵卷第25、31、32頁）
    及前述證人之供稱，顯見肇事路段昆明街為劃有二個車道之
    單行道，與之交叉之內江街亦為單行道，當時天氣晴、日間
    自然光線、路面乾燥、視距良好並無障礙物，人、車碰撞地
    點發生於與內江街平行之行人穿越道上。而被害人因此交通
    事故先受有臉部外傷、兩側硬腦膜下血腫、腦挫傷併腦幹壓
    迫、臉部、鼻部挫傷併口、鼻大量出血及左前臂與右小腿等
    傷害，其後已於當日下午8時9分死亡等情，亦有臺北市立聯
    合醫院和平院區診斷證明書、相驗屍體證明書及勘驗筆錄附
    卷可佐（相驗卷第48-56頁）。
  (五)按「汽車行駛時，駕駛人應注意車前狀況及兩車併行之間隔
    ，並隨時採取必要之安全措施」、「汽車行經行人穿越道，
    遇有行人穿越時，無論有無交通指揮人員指揮或號誌指示，
    均應暫停讓行人先行通過」，道路交通安全規則第94條第3
    項、第103條第2項分別定有明文。查由前述被告之供稱與證
    人涂敏男、郭雅芸之證稱，顯示被害人行經系爭肇事路段時
    ，未注意燈號管制而闖紅燈行走於行人穿越道上，雖為本件
    交通事故發生之主要原因。但依當時天氣晴、日間自然光線
    、路面乾燥、視距良好並無障礙物、車流量少之情況，被害
    人違規行走於行人穿越道上，為被告可得見而防止發生碰撞
    之情況，乃被告竟未注意車前狀況，隨時採取必要之安全措
    施，並於碰撞之際仍猶豫往右或左閃，致煞車不及而撞擊被
    害人，則結果之發生，顯係被告可得避免或防止，其就本件
    交通事故之發生自有過失甚明。而其上開過失行為致生被害
    人死亡之結果，被告之過失行為與被害人死亡間，自有相當
    因果關係。
  (六)綜上所述，由上開證人之證詞、被告之自白及相關書證等補
    強證據，足證被告確有過失致人於死之犯行。是本件事證明
    確，被告犯行堪以認定，應予依法論科。
三、論罪科刑：
  (一)核被告所為，係犯刑法第276條第1項之過失致死罪。被告於
    肇事後，在臺北市政府警察局萬華分局交通分隊警員前往現
    場處理時，於其上開犯行未為任何有偵查犯罪職權之公務員
    知悉前，不逃避裁判而當場向警員自首，承認其為肇事人，
    有記載被告上開自首情形之自首調查表附卷可參（偵卷第29
    頁），顯見被告已向該管公務員申述犯罪事實，而不逃避裁
    判，已合於刑法第62條前段所定對於未發覺之犯罪自首而接
    受裁判之要件，應依該條規定減輕其刑。爰審酌：1.被告係
    大學畢業之學歷，目前為家庭主婦，對於交通規則之熟識及
    駕駛技術操作之注意程度非低；2.被害人違規闖紅燈雖為本
    件交通事故發生之主要原因，但依當時之情況，被害人違規
    行走於行人穿越道上，為被告可得見而防止發生碰撞之情況
    ，乃被告為趕赴補習班上課（未超速），竟未注意車前狀況
    ，隨時採取必要之安全措施，並於碰撞之際仍猶豫往右或左
    閃，致煞車不及而撞擊被害人之情形，顯見被告違反義務之
    程度尚非重大；3.被告所為先造成被害人受有上開之傷害，
    其後因急救無效，而於同日下午8時9分許死亡，顯見被害人
    生前幾小時間受有重大之痛苦；4.被告於警詢、偵訊及本院
    審理時均能坦承犯行，事後亦已積極與被害人家屬和解，不
    僅於案發時即盡所能給付被害人家屬新台幣（下同）5萬6千
    元之慰問金，且於本院審理時，猶希望本院能協調賠償金額
    事宜（本院卷第15頁），而雙方之所以無法達成和解，一方
    面固然是因被告自身為家庭主婦，經濟狀況不佳，更重要之
    原因，則是被害人家屬不能善體本件交通事故肇事主因為被
    害人闖紅燈之行為，仍提出高達新台幣726 萬餘元之賠償金
    額（其中請求賠償之精神慰撫金達650 萬元，詳刑事附帶民
    事訴訟起訴狀），顯違一般車禍事故當事人和解或法院判決
    賠償金額之常情，是尚不能因被告未與被害人家屬達成和解
    ，即謂被告無悔意之犯後態度等一切情狀，量處如主文所示
    之刑，並諭知易科罰金之折算標準。
  (二)查被告前未曾因故意犯罪受有期徒刑以上刑之宣告，此有卷
    附臺灣高等法院被告前案紀錄表在卷可按，本院審酌：1.被
    告因一時失慮，偶罹刑典，經此罪刑之宣告後，當知所警惕
    ，信無再犯之虞；2.緩刑之宣告，可讓被告在此期間內戒慎
    恐懼，避免再觸犯刑事責任，如此亦可確保社會之秩序與公
    眾之安全；3.被告育有一子（94年7月30日出生），年僅2歲
    餘，如因無力繳納易科罰金之款項而需入監服刑，勢將使最
    需母愛之稚子短暫失去被告之呵護，亦使一健全之家庭因被
    告偶然過失行為，而瀕臨破裂之危險；4.被害人家屬業已就
    賠償事宜提起刑事附帶民事賠償，則雙方關於賠償金額之計
    算，可由公正之司法機關作出符合法律規定及常情之決定，
    該原應繳付國庫之易科罰金金額，亦可作為賠償被害人家屬
    金額之一部分，在被告家庭經濟狀況不佳之際，如此決定對
    於被害人家屬亦屬較佳之選擇。綜此，本院認就被告所宣告
    之刑以暫不執行為適當，爰宣告緩刑2 年。又本院所以不作
    附條件緩刑之宣告，命被告應賠償被害人家屬一定金額之款
    項，一方面係雙方對於賠償金額認知之差距過大，他方面被
    害人家屬係於97年1 月21日本院言詞辯論期日始提出刑事附
    帶民事訴訟起訴狀，關於賠償金額究竟多少始稱合理，仍有
    待當事人雙方提出更詳細之相關書證（尤其關於審酌精神慰
    撫金所需之學歷、經歷、財力等證明文件），本件刑事審判
    即不宜率予認定多少賠償金額為合理，而應移由本院民事庭
    作進一步之審酌，附此敘明。
據上論斷，應依刑事訴訟法第284條之1、第299條第1項前段，刑
法第276條第1項、第62條前段、第41條第1項前段、第74條第1項
第1款，刑法施行法第1條之1，判決如主文。
本案經檢察官高怡修到庭執行職務。
中    華    民    國    97    年    2    月    1    日
                  刑事第六庭    法  官  林孟皇
本正本證明與原本無異。
如不服本判決，應於判決送達後10日內向本院提出上訴狀（應抄
附繕本）。告訴人或被害人如對於本判決不服者，應具備理由請
求檢察官上訴，其上訴期間之計算係以檢察官收受判決正本之日
期為準。
                                書記官  宋德華
中    華    民    國    97    年    2    月    1    日
附錄本案論罪科刑法條全文：
中華民國刑法第276條（過失致死罪）
因過失致人於死者，處二年以下有期徒刑、拘役或二千元以下罰
金。
從事業務之人，因業務上之過失犯前項之罪者，處五年以下有期
徒刑或拘役，得併科三千元以下罰金。


司法院資訊處製作；財團法人民間司法改革基金會備份。
